臺灣臺中地方法院民事裁定　九十一年小抗字第二號
　　抗　告　人　甲○○
　　相　對　人　乙○○
右當事人間請求返還價金事件，抗告人對於中華民國九十一年三月二十二日本院台中
簡易庭九十一年度中小字第三四九號第一審民事裁定提起抗告，本院裁定如左：
    主      文
抗告駁回。
抗告程序費用由抗告人負擔。
    理      由
一、按對於小額程序之第一審裁判之上訴或抗告，非以其違背法令為理由，不得為之
    ，民事訴訟法第四百三十六條之二十四第二項定有明文；又按抗告法院認抗告為
    不合法或無理由者，應為駁回抗告之裁定，亦為同法第四百九十二條第一項所明
    定，上開規定，依同法第四百三十六條之三十二第三項之規定，於小額事件之抗
    告程序準用之。
二、本件抗告意旨略以：抗告人於民國八十一年四月十七日出售坐落南投縣埔里鎮○
    ○○段一四○之六地號土地時，南投縣為本院所管轄，台灣南投地方法院尚未成
    立，兩造買賣時合意以本院為第一審管轄法院即為適法，兩造絕不可能以尚未成
    立之台灣南投地方法院為第一審管轄法院。而相對人於原審八十九年度中調字第
    一六六號、第一九七號調解庭關於管轄權部分並未提出異議，且其中一次調解庭
    相對人曾出庭，而調解不成立之理由係相對人不願給付系爭價金，而非管轄權之
    原因，且從該次出庭之報到單亦可證明兩造合意以本院為第一審管轄法院。故原
    審以抗告人未提出文書證明兩造有合意管轄，顯與同法第二十四條第二項之規定
    不合。又本件係因不動產涉訟，依同法第十條第二項規定，亦得由買賣當時之不
    動產所在地之法院即本院管轄。故抗告人自得依同法第二十二條規定，任向其中
    一法院起訴。是原審認其無管轄權，顯有法院於權限之有無辨別不當，及判決違
    背法令之違誤，已違同法第四百九十六條第三款及第四百六十八條之規定云云。
三、按定法院之管轄，以起訴時為準。民事訴訟法第二十七條定有明文。本件抗告人
    係於九十一年三月十五日向原審提出起訴狀起訴，故定本件法院之管轄，即應九
    十一年三月十五日為準，合先敘明。茲就原審就本事件有無管轄權乙節，分別說
    明如下：
  (一)本件兩造有無合意管轄部分：
    按當事人得以合意定第一審管轄法院。但以關於由一定法律關係而生之訴訟為限
    。前項合意，應以文書證之，民事訴訟法第二十四條定有明文。本件抗告人雖主
    張本件兩造於八十一年間買賣時，有以合意定本院為第一審管轄法院云云，惟為
    相對人所否認。而抗告人雖主張以相對人於八十九年間原審調解庭有出庭之報到
    單為證，然縱有該報到單，亦難以之遽認兩造有定本院為第一審管轄法院之合意
    。此外，抗告人亦無法提出其他足以證明兩造有以合意定本院為第一審管轄法院
    之文書，是抗告人此部分之主張即難採憑。
  (二)本件有無民事訴訟法第十條第二項之適用部分：
    按其他因不動產涉訟者，得由不動產所在地之法院管轄，民事訴訟法第十條第二
    項定有明文。再按因不動產物權而涉訟者，雖應專屬不動產所在地之法院管轄，
    然因買賣、贈與或其他關於不動產之契約，請求履行時，則屬債權法上之關係，
    而非不動產物權之訟爭，應不在專屬管轄之列。又所謂其他因不動產涉訟，係指
    因不動產之物權或其分割或經界以外，與不動產有關之一切事項涉訟者而言，最
    高法院著有七十一年度台上字第四七二二號民事判例及八十六年度台抗字第七九
    號民事裁判可資參照。本件抗告人係主張兩造係因不動產之買賣價金涉訟，依上
    開說明，本件應屬債權法上之關係，自非因不動產涉訟，即無民事訴訟法第十條
    第二項之適用。
  (三)而本件兩造於八十一年四月十七日買賣系爭土地時，南投縣雖為本院所管轄，然
    其後本院管轄區域重新劃分，已將南投縣劃歸台灣南投地方法院管轄。且定本件
    法院之管轄，應以抗告人於九十一年三月十五日起訴時為準，前已敘明。本件兩
    造既無以合意定本院為第一審管轄法院，且無民事訴訟法第十條第二項之適用，
    均如前述。又相對人之住所係在南投縣，於九十一年三月十五日抗告人起訴時，
    南投縣確非本院土地管轄區域範圍內，是原審應無管轄權。從而，原審以其無管
    轄權而依職權將本件移送於有管轄權之台灣南投地方法院，於法有據，並未違反
    民事訴訟法第四百九十六條第三款及第四百六十八條之規定。是以抗告人提起本
    件抗告，即屬無理由，應予駁回。
四、依民事訴訟法第四百三十六條之三十二第三項、第四百九十二條第一項、第九十
    五條、第七十八條，裁定如主文。
中　　　華　　　民　　　國　　九十一　　年　　　五　　　月　　 十七 　　日
                                臺灣臺中地方法院民事第四庭
~B審判長法官　張恩賜
~B法　　　官　林洲富
~B法　　　官　許秀芬
中　　　華　　　民　　　國　　九十一　　年　　　五　　　月　　 十七 　　日
右正本係依原本製作而成
本件不得抗告
~B法院書記官
